臺中高等行政法院判決
　　　　　　　　　　　　　九十四年度簡字第三十一號
原　　　告　邦堡實業股份有限公司
代　表　人　甲○○原名彭仁俊.
被　　　告　苗栗縣政府
代　表　人　乙○○
訴訟代理人　丙○○
上列當事人間因水土保持法事件，原告不服行政院農業委員會中
華民國九十三年十二月八日農訴字第○九三○一四二六九二號訴
願決定，提起行政訴訟。本院判決如下︰
　　主  文
原告之訴駁回。
訴訟費用由原告負擔。
　　事  實
甲、事實概要：緣原告於民國八十七年間在苗栗縣三灣鄉○○○
    段三七九─二地號土地（與同段三七九─一地號交界處），
    未依水土保持法規定，先擬具水土保持計畫送主管機關核定
    ，即擅自開挖整地，修建道路，案經被告於九十三年五月十
    二日約談原告之代表人甲○○到府說明，承認有闢寬及降低
    道路坡度等違規行為屬實，被告乃以其違反水土保持法第十
    二條（該條為行為時，下同）、第二十三條第二項規定，依
    同法第三十三條第一項第二款規定裁處新台幣（下同）六萬
    元罰鍰。原告不服，提起訴願，遭訴願決定駁回，遂提起本
    件行政訴訟。
乙、兩造聲明：
一、原告聲明求為判決：訴願決定及原處分均撤銷。
二、被告聲明求為判決：駁回原告之訴。
丙、兩造之爭點：
壹、原告起訴意旨略以：
一、原告前身為嶺鑫礦業股份有限公司，於七十八年三月廿一日
    即取得被告核發土石採取許可證，所有工程施為及車輛，皆
    以該產業道路進出，而該段道路施設以大山煤礦（五十年間
    設置）運輸之路徑，該道路已存在二十多年，因為有颱風等
    因素導致道路損壞，原告施作整理道路亦合情。
二、系爭違章行為縱屬成立，其行政裁罰權，亦已罹於時效而消
    滅：(一)參考本件裁罰時之現行法有關公法上時效規定，其最
    長者為五年、最短者不過二個月，諸如社會秩序維護法第三
    十一條第一項、道路交通管理處罰條例第九十條、稅捐稽徵
    法第二十三條第一項、行政程序法第一百三十一條第一項、
    行政執行法第七條及刑法第八十條（罰金，與罰鍰性質相同
    ）之規定等等。又行政罰需有時效制度，為學界通說；另參
    考外國立法例，如德國，租稅之追訴時效一律為五年，秩序
    罰時效為三年，如奧地利，行政罰裁決時效一律為三年，租
    稅之追訴時效則為一年。依原告自行承述事實即八十七年間
    就通行二十餘年之產業道路為修建，被告亦認定係六年前之
    行為。基此事實，類推適用上揭行政罰時效最長為五年之規
    定，自已罹於時效而不得裁罰，故原處分當屬違法。(二)又依
    甫通過之行政罰法第二十七條（原告誤為第二十六條）規定
    ，行政罰之裁罰權時效為三年。基此，本件原告行為縱屬違
    法，亦因其罹於時效而消滅，自不得再科罰。
貳、被告答辯意旨略以：
一、本件原告未依水土保持法規定，先擬具水土保持計畫，送請
    主管機關核定，而擅自開挖整地修建道路，經原告代表人於
    九十三年五月十二日到被告說明並親自簽註意見表示「三七
    九─二地號原係新竹玻璃公司所有採掘矽砂之舊礦區，三七
    九─一地號原係舊地主梁增海（前三灣鄉長）採掘粘土、矽
    砂，因土地雙方交界毗鄰，雙方土地異主後，該地界留殘壁
    矽砂。八十六、八十七年間邦堡公司為開闢道路之需，經李
    正雄以四萬元補償費同意闢路乙條，後又因再闢寬及降低道
    路坡度，因雙方認知界址及道路之必需性，乃以較高補償費
    二十五萬元補償。並非盜採其矽砂或向李正雄買矽砂開採，
    純係因道路之開闢。此路目前亦為寶隆公司使用迄今。附簡
    圖乙張。」，原告於九十三年七月九日陳情書內表示「勿以
    寶隆公司溫錦恭提出八十七年間之舊契約，以原有十餘年之
    產業路（鐵牛路），因路段陡峭拓寬，據以認定違反法令…
    。」，故其違規事實經由原告承認在案，確實有道路拓寬及
    降緩路面坡度等開挖整地修建道路之行為，惟原告無任何核
    准文件可資証明該等行為係屬合法，被告依前揭規定據以裁
    處六萬元罰鍰，並無不當。
二、另原告主張本件行政罰已罹於時效而消滅乙節，查行政罰法
    於九十四年二月五日華總一義字第○九四○○一六八四一號
    令公布，其第四十六條規定：「本法自公布後一年施行。」
    ，故其生效日自應依中央法規標準法第十四條所定：「法規
    特定有施行日期，或以命令特定施行日期者，自該特定日起
    發生效力。」；又行政法規科處之行政罰，除法令有明文規
    定者外，實務上見解均認行政罰並無追訴權時效之限制（司
    法院院字第二○六六號解釋參照），原告尚難資為免責之論
    據，是其主張顯非適法合理。
　　理  由
一、按「公、私有土地之經營或使用，依本法應實施水土保持處
    理與維護者，該土地之經營人、使用人或所有人，為本法所
    稱之水土保持義務人」、「下列地區之治理或經營、使用行
    為，應經調查規劃，依水土保持技術規範實施水土保持之處
    理與維護：．．．三探礦、採礦、鑿井、採取土石或設置有
    關附屬設施。四修建鐵路、公路、其他道路或溝渠等。．．
    ．」、「第八條第一項第三款第四款之開發、經營或使用行
    為，以及於山坡地及森林區內從事農、林、漁、牧地之開發
    利用所需之修築農路、開挖、整地或整坡作業，其水土保持
    義務人應先擬具水土保持計畫，送請主管機關核定，．．．
    」、「未依第十二條至第十四條規定之一擬具水土保持計畫
    送主管機關核定而擅自開發者，除依第三十三條規定按次分
    別處罰外，主管機關應令其停工，得沒入其設施及所使用之
    機具，強制拆除及清除其工作物，所需費用，由經營人、使
    用人或所有人負擔，並自第一次處罰之日起兩年內，暫停該
    地之開發申請。」、「有下列情形之一者，處新台幣六萬元
    以上三十萬元以下罰鍰．．．違反第十二條至第十四條規定
    之一，未先擬具水土保持計畫或未依核定計畫實施水土保持
    之處理與維護者，或違反第二十三條規定，未在規定期限內
    改正或實施仍不合水土保持技術規範者。」分別為行為時水
    土保持法第四條、第八條第一項、第十二條第一項、第二十
    三條第二項及第三十三條第一項第二款定有明文。
二、本件原告於八十七年間在苗栗縣三灣鄉○○○段三七九─二
    地號土地（與同段三七九─一地號交界處），未依水土保持
    法規定，先擬具水土保持計畫送主管機關核定，即擅自開挖
    整地，修建道路，經被告認有闢寬及降低道路坡度等違規行
    為屬實，乃以其違反水土保持法第十二條、第二十三條第二
    項規定，依同法第三十三條第一項第二款規定裁處六萬元罰
    鍰。原告不服，循序提起本件行政訴訟。
三、原告訴稱：上開道路已存在二十多年，因為有颱風等因素導
    致道路損壞，原告施作整理道路亦合情。惟本件原告自行承
    述事實即八十七年間就通行二十餘年之產業道路為修建，被
    告亦認定係六年前之行為。基此事實，應類推適用社會秩序
    維護法第三十一條第一項、道路交通管理處罰條例第九十條
    、稅捐稽徵法第二十三條第一項、行政程序法第一百三十一
    條第一項、行政執行法第七條及刑法第八十條等規定。又依
    甫通過之行政罰法第二十七條（原告誤為第二十六條）規定
　　，行政罰之裁罰權時效為三年。基此，本件原告行為縱屬違
　　法，亦因其罹於時效而消滅，自不得再科罰等語。
四、經查，本件原告未依水土保持法規定，先擬具水土保持計畫
    ，送請主管機關核定，而於八十七年間在苗栗縣三灣鄉○○
　　○段三七九─二地號土地（與同段三七九─一地號交界處，
　　編定地目為農牧用地），擅自開挖整地，修建道路，有會勘
    紀錄（並記載原告到被告處之說明）在卷可佐，此事實並為
　　原告所不爭。從而，被告依前揭規定裁處原告六萬元罰鍰，
　　自屬有據。次按依行政法規所科處之行政罰，除法令有明文
    規定者外，其追訴權並無時效上之限制，此有司法院院字第
    二○八六號解釋及改制前行政法院六十八年判字第三五六號
    判決意旨可參。再按水土保持法有關違章行為之規定，並未
    如社會秩序維護法第三十一條第一項及道路交通管理處罰條
    例第九十條等規定，對於處罰時效有特別規定，另稅捐稽徵
    法第二十三條第一項係規定稅捐徵收期間，行政程序法第一
    百三十一條第一項則規定公法上請求權時效為五年，行政執
    行法第七條及刑法第八十條等分別為關於行政執行權及刑法
    罰金追訴時效之規定，性質並不相同，原告主張應類推適用
    該法等關於各項時效之規定，自屬無據。又行政罰法雖經總
    統於九十四年二月五日公布，惟施行日期為公布後一年，被
    告為本件處罰時，行政罰法尚未施行，原告稱被告應適用該
    法第二十七條之規定，其違章行為已逾三年，已罹於時效而
    消滅，被告自不得再行科罰，亦難認有理由。
五、從而，被告以原告違反上開水土保持法第十二條、第二十三
    條第二項規定，依同法第三十三條第一項第二款規定裁處六
    萬元罰鍰，並無違誤，訴願決定予以維持，亦無不合，原告
    請求均予撤銷，為無理由，其訴應予駁回。又本件依卷內事
    證及兩造於調查期日到庭所陳均已臻明確，本院認並無經言
    詞辯論之必要，爰不經言詞辯論而判決之，併予敘明。
據上論結，本件原告之訴為無理由，依行政訴訟法第二百三十三
條第一項、第二百三十六條、第一百九十五條第一項後段、第九
十八條第三項前段，判決如主文。
中　　華　　民　　國　　九十四　年　三　月　廿一　　　日
                              法  官　許　武　峰
以上正本證明與原本無異。
如不服本判決，應於判決送達後20日內，以本訴訟事件所涉及之
法律見解具有原則性者，始得向本院提出上訴狀並表明上訴理由
，經最高行政法院許可，否則不得上訴；如於本判決宣示後送達
前提起上訴者，應於判決送達後20日內補提上訴理由書（均應依
對造人數提出繕本）。提起上訴應預繳送達用雙掛號郵票390元
（34元及5元郵票各10份)。
中　　華　　民　　國　　九十四　年　三　月　廿一　　　日
                              書記官  王  永  慶
